【裁判字號】    95,上訴,301
【裁判日期】    950314
【裁判案由】    違反毒品危害防制條例
【裁判全文】
臺灣高等法院高雄分院刑事判決         95年度上訴字第301號
上  訴  人
即  被  告  甲○○
上列上訴人因違反毒品危害防制條例案件，不服臺灣高雄地方法
院中華民國94年12月30日第一審判決（起訴案號：臺灣高雄地方
法院檢察署94年度毒偵字第1940號，併案案號：94年度毒偵字第
2270號、第2860號），提起上訴，本院判決如下：
    主  文
原判決關於施用第一級毒品暨定執行部分均撤銷。
甲○○連續施用第一級毒品，累犯，處有期徒刑壹年肆月，附表
一所示之物及附表二編號1 至3 、8 所示之物，均沒收銷燬之，
附表二編號6 、7 之物，均沒收之。
其他上訴駁回。
上開撤銷改判之施用第一級毒品部分所處有期徒刑壹年肆月；與
駁回上訴之施用第二級毒品部分所處有期徒刑拾月；應執行有期
徒刑貳年，附表一所示之物及附表二編號1 至5 、8 所示之物，
均沒收銷燬之，附表二編號6 、7 之物，均沒收之。
    事  實
一、甲○○前於民國90年間，因施用毒品案件，經原審以90年度
    毒聲字第435 號裁定觀察勒戒後，因有繼續施用毒品之傾向
    ，乃經原審以90年度毒聲字第1091號裁定強制戒治，嗣經停
    止戒治、撤銷停止戒治後，於92年5 月27日執行完畢釋放，
    並於92年5 月29日由臺灣屏東地方法院檢察署檢察官以92
    年度戒毒偵字第71號為不起訴處分確定。復因施用毒品案件
    ，經檢察官提起公訴，於93年1 月19日以92年度訴字第542
    號判處有期徒刑6 月，於93年2 月23日判決確定，並於93年
    12月8 日執行完畢（其後接續執行罰金刑易服勞役至93年12
    月18日）。惟其仍不思戒除惡習，於前揭強制戒治執行完畢
    釋放後5 年內，基於施用第一級毒品海洛因、第二級毒品甲
    基安非他命之概括犯意，自93年12月20日某時起至94年11月
    20日12時許止，連續在其屏東縣高樹鄉○○村○里路6 號住
    處內，以注射針筒注射之方式，施用第一級毒品海洛因多次
    ，復另以玻璃燒烤之方式，施用第二級毒品甲基安非他命多
    次。嗣經警於(一)94年7 月22日7 時30分許，持搜索票至其上
    開住處搜索時，查獲如附表一所示之物；(二)94年7 月29日17
    時許，持搜索票在前開處所執行搜索時查獲，且經其同意採
    尿送驗而查知上情；(三)94年11月22日16時20分許，持搜索票
    前往上開處所執行搜索時，查獲如附表二所示之物。
二、案經屏東縣政府警察局刑警隊、屏東分局、里港分局移請臺
    灣屏東地方法院檢察署檢察官偵查起訴暨移送併案審理。
    理  由
一、上揭事實，業據上訴人即被告甲○○（下稱被告）於警偵訊
    及原審調查、審理時坦承不諱（見屏東縣警察局刑警隊警卷
    【以下簡稱警(一)卷】第3 頁、里港分局警卷【以下簡稱警(二)
    卷】第4 頁、屏東分局警卷【以下簡稱警(三)卷】第3 頁、毒
    偵字第1940號卷【以下簡稱偵(一)卷】第7 、8 頁、毒偵字第
    2860號卷【以下簡稱偵(三)卷】第8 頁、原審卷第47頁反面）
    ；且被告為警查獲後所採集之尿液，經送驗結果，均呈嗎啡
    、甲基安非他命陽性反應，此分別有臺灣檢驗科技股份有限
    公司94年8 月11日、94年8 月23日、94年12月14日報告編號
    KＺ000000000000、000000000000、2005C0000000號濫用藥物
    尿液檢驗報告各1 紙在卷可稽（見警(二)卷第15頁、偵(一)卷第
    24頁、原審卷第61頁）。又附表一編號1 、附表二編號1 至
    6 所示之物，經送驗結果，附表一編號1 、附表二編號1 至
    3 所示之物，均含有海洛因成分，附表二編號4 、5 之物呈
    甲基安非他命陽性反應，附表二編號6 之物無毒品反應，有
    高雄醫學大學附設中和紀念醫院報告編號0000－000 、0000
    －00 0至432 、0000－000 號檢驗報告共12紙在卷可佐（見
    原審卷第27、63至71、73至74頁），而附表一編號2 、附表
    二編號8 之物，經送請法務部調查局鑑驗結果，確係第一級
    毒品海洛因無訛，有該局94年9 月30日調科壹字第
    240003844 號、第000000000 號鑑定通知書各1 紙附卷可憑
    （見原審卷第30頁、本院卷第24頁），足認被告上開不利於
    己之自白，確與事實相符，應可採信。又，被告前於90年間
    ，因施用毒品案件，經原審以90年度毒聲字第435 號裁定觀
    察勒戒後，因有繼續施用毒品之傾向，乃經原審以90年度毒
    聲字第1091號裁定強制戒治，嗣經停止戒治、撤銷停止戒治
    後，於92年5 月27日執行完畢釋放，並於92年5 月29日由臺
    灣屏東地方法院檢察署檢察官以92年度戒毒偵字第71號為不
    起訴處分確定，此有臺灣屏東地方法院檢察署刑案資料查註
    紀錄表、全國施用毒品案件紀錄表、臺灣高等法院被告前案
    紀錄表各1 份紙附卷可參（見偵(一)卷第15、18頁、本院卷第
    15、17頁反面）。是本件事證明確，被告犯行堪以認定。
二、查海洛因、甲基安非他命分別係毒品危害防制條例第2 條第
    2 項第1 、2 款所定之第一、二級毒品，不得非法持有、施
    用。故核被告所為，係犯毒品危害防制條例第10條第1 項、
    第2 項施用第一級、第二級毒品罪。其於施用海洛因與甲基
    安非他命前持有海洛因與甲基安非他命犯行，各為其施用之
    高度行為所吸收，均不另論罪。被告多次施用海洛因及甲基
    安非他命之行為，時間緊接，分別觸犯構成要件相同之罪名
    ，顯係基於概括犯意為之，應均論以連續犯並加重其刑。又
    被告前因施用毒品案件，經原審於93年1 月19日以92年度訴
    字第542 號判處有期徒刑6 月，於93年2 月23日判決確定，
    並於93年12月8 日執行完畢（其後接續執行罰金刑易服勞役
    至93年12月18日），有前開被告前案紀錄表可佐（見偵(一)卷
    第16頁、本院卷第16頁正反面），其於有期徒刑執行完畢後
    5 年以內再犯本件有期徒刑以上之前述2 罪，均為累犯，應
    加重其刑，其有二種刑之加重事由，均應遞加重之。又被告
    所犯上開2 罪，犯意各別，行為互異，應分論併罰之。至公
    訴人移送併辦之被告於93年12月20日至94年2 月18日前及94
    年7 月20日至94年11月20日12時止之施用第一、二級毒品犯
    行，雖未據起訴，然與已起訴部分，有連續犯之裁判上一罪
    關係，為起訴效力所及，本院自應一併審理，附此敘明。
三、原判決就被告施用第二級毒品甲基安非他命犯行部分，適用
    毒品危害防制條例第10條第2 項、刑法第56條、第47條規定
    ，並審酌被告曾因施用毒品經送戒治處所施以強制戒治後，
    仍未能戒斷其施用毒品之惡習，足見其陷溺已深，惟因施用
    毒品均僅係戕害其自己身心並無加害他人，其犯罪後坦承犯
    行、態度尚稱良好等一切情狀，量處有期徒刑10月。復敘明
    附表二編號4 、5 之物呈甲基安非他命陽性反應，有上開高
    雄醫學大學附設中和紀念醫院報告在卷可佐，應依毒品危害
    防制條例第18條第1 項前段規定宣告沒收銷燬之。又附表二
    編號7 之物，係被告所有，供其施用甲基安非他命之用，亦
    應依刑法第38條第1 項第2 款規定宣告沒收之。經核原判決
    此部分認事用法，尚無不合，量刑亦稱妥適，被告上訴意旨
    指摘原判決此部分量刑過重，為無理由，應予駁回。
四、原判決就被告施用第一級毒品海洛因犯行部分，據以論處被
    告罪刑，固非無見；惟查：附表二編號8 之白色粉末7 包經
    送法務部調查局鑑定結果，含海洛因成分，此有該局調科壹
    字第000000000 號鑑定通知書在卷可憑（見本院卷第24頁）
    ，自應依毒品危害防制條例第18條第1 項前段規定諭知沒收
    銷燬為是；原審雖依據高雄醫學大學附設中和紀念醫院報告
    編號9412─421 號之檢驗報告（見原審卷第75頁）認該粉末
    不含任何毒品成分，而未諭知沒收銷燬，然查本案被查獲時
    ，被告持有之粉末合計9 包，即附表二編號8 、10之物，其
    中附表二編號10之2 包粉末，經送高雄醫學大學附設中和紀
    念醫院、及法務部調查局檢驗結果，均未檢出毒品海洛因反
    應，此亦有上開2 份檢驗報告在卷可查，可證查扣之9 包粉
    末中，有2 包完全無毒品成分，而高雄醫學大學附設中和紀
    念醫院於受原審法院囑託驗鑑時，原審特別註明該9 包海洛
    因粉末「請抽樣後本院將取回」，此有原審94年12月12日函
    附卷可查（見原審卷第60─3 頁），足證高雄醫學大學附設
    中和紀念醫院僅抽取部分樣品加以檢驗，而非全面性檢驗，
    則其檢驗之可靠性，自不如法務部調查局之檢驗結果，本院
    認應以法務部調查局之鑑定通知書為認定之依據，是原審就
    此部分漏未諭知沒收銷燬，自有未合。被告上訴意旨，指摘
    原判決此部分量刑過重，雖亦無理由；惟原判決既有上開可
    議之處，自應由本院將原判決關於施用第一級毒品及定執行
    部分均撤銷改判。審酌被告曾因施用毒品經送戒治處所施以
    強制戒治後，仍未能戒斷其施用毒品之惡習，且於偵審中，
    復二次為警查獲，足見其陷溺已深，惟因施用毒品僅係戕害
    其自己身心並無加害他人，且被告犯後坦承犯行、態度尚稱
    良好，及其犯罪之動機係因身體病痛、犯罪之手段並未危及
    他人等一切情狀，量處有期徒刑1 年4 月，並與前開駁回上
    訴之施用第二級毒品部分所處有期徒刑10月，合併定其應執
    行刑為有期徒刑2 年。又附表一編號2 、附表二編號8 之粉
    末均含海洛因成分，為第一級毒品無訛，且附表一編號1 、
    附表二編號1 至3 所示之物，均殘有海洛因成分，而與殘留
    之毒品無從析離，是上開附表一所示之物及附表二編號1 至
    3 、8 所示之物，均應依毒品危害防制條例第18條第1 項前
    段規定宣告沒收銷燬之。又附表二編號6 、7 之物，均係被
    告所有，業據被告於警詢供述綦詳，且附表二編號6 之物係
    供其施用海洛因之用，附表二編號7 之物係供其施用海洛因
    （亦供其施用甲基安非他命）之用，亦應依刑法第38條第1
    項第2 款規定宣告沒收之。另附表二編號10之物無毒品反應
    ，有卷附之法務部調查局調科壹字第000000000 號鑑定通知
    書在卷可憑（見本院卷第24頁），且亦無證據證明附表二編
    號9 、10之物與本案犯罪相關連，爰不併予宣告沒收，併此
    敘明。
五、被告經合法傳喚無正當理由不到庭，爰不待其陳述而為判決
    。
據上論結，應依刑事訴訟法第368條、第369 條第1 項前段、第
364 條、第371 條、第299 條第1 項前段，毒品危害防制條例第
10條第1 項、第18條第1 項前段，刑法第11條、第56條、第47條
、第38條第1 項第2 款、第51條第5 款，判決如主文。
本案經檢察官林應華到庭執行職務。
中    華    民    國    95    年    3     月    14    日
                  刑事第八庭    審判長法  官  李炫德
                                      法  官  蔡國卿
                                      法  官  李淑惠
以上正本證明與原本無異。
施用第一級毒品部分如不服本判決應於收受本判決後10日內向本
院提出上訴書狀，其未敘述上訴理由者，並得於提起上訴後10日
內向本院補提理由書狀（均須按他造當事人之人數附繕本）「切
勿逕送上級法院」。
施用第二級毒品部分不得上訴。
中    華    民    國    95    年    3     月    14    日
                                      書記官  盧雅婷
附錄本件判決論罪科刑法條：
毒品危害防制條例第10條
施用第一級毒品者，處六月以上五年以下有期徒刑。
施用第二級毒品者，處三年以下有期徒刑。
 附表一：
 ★ 【94毒偵1940號】
┌───┬────────┬──────────────────┐
│編  號│ 物  品  名  稱 │ 備                              註 │
├───┼────────┼──────────────────┤
│  １  │ 注射針筒1支    │其上含有無從析離之海洛因            │
├───┼────────┼──────────────────┤
│  ２  │ 海洛因1包      │送驗白粉含第一級第六項毒品海洛因成分│
│      │                │，淨重0.44公克（空包裝重0.44公克）  │
└───┴────────┴──────────────────┘
 附表二：
 ★ 【94毒偵2860號】
┌───┬────────┬──────────────────┐
│編  號│ 物  品  名  稱 │ 備                              註 │
├───┼────────┼──────────────────┤
│  １  │ 注射針筒2支    │其上含有無從析離之海洛因            │
├───┼────────┼──────────────────┤
│  ２  │ 止血帶1條      │其上含有無從析離之海洛因            │
├───┼────────┼──────────────────┤
│  ３  │ 殘留海洛因夾鏈 │其上含有無從析離之海洛因            │
│      │ 袋4只          │                                    │
├───┼────────┼──────────────────┤
│  ４  │ 甲基安非他命1包│驗後毛重0.2公克                     │
├───┼────────┼──────────────────┤
│  ５  │ 玻璃球吸食器1只│其上含有無從析離之甲基安非他命      │
├───┼────────┼──────────────────┤
│  ６  │ 注射針筒2支    │無毒品反應                          │
├───┼────────┼──────────────────┤
│  ７  │ 空夾鏈袋2包    │                                    │
├───┼────────┼──────────────────┤
│  ８  │ 白色粉末7包    │（袋上標示毛重0.2 公克有6 包，標示1 │
│      │                │公克1 包）均含第一級第6 項毒品海洛因│
│      │                │成分，合計淨重1.08公克（空包裝重1.53│
│      │                │公克）。                            │
├───┼────────┼──────────────────┤
│  ９  │ 電子磅秤 1臺   │                                    │
├───┼────────┼──────────────────┤
│  10  │ 白色粉末2包    │（袋上標示毛重0.9 及1.9 公克）均未發│
│      │                │現含法定毒品成分，合計淨重2.39公克（│
│      │                │空包裝重0.44公克）                  │
└───┴────────┴──────────────────┘


司法院資訊處製作；財團法人民間司法改革基金會備份。
